【裁判字號】    91,訴,329
【裁判日期】    920411
【裁判案由】    偽造貨幣
【裁判全文】
臺灣宜蘭地方法院刑事判決                          九十一年度易字第四六二號
    公  訴  人  臺灣宜蘭地方法院檢察署檢察官
    被      告  辰○○
                癸○○
                丁○○
    共      同
    指定辯護人  本院公設辯護人  己○○
右列被告等因偽造貨幣等案件，經檢察官提起公訴（八十九年度偵字第三一二、三二
０號、九十一年度偵字第二一七四號、八十九年度偵字第六二六號），本院判決如左
：
    主  文
辰○○收受贓物，處有期徒刑參月。又連續意圖供行使之用而交付偽造之通用紙幣於
人，處有期徒刑參年陸月。偽造之面額新台幣壹仟元之偽鈔肆拾張，均沒收。應執行
有期徒刑參年捌月。偽造之面額新台幣壹仟元偽鈔肆拾張，均沒收。
癸○○意圖供行使之用而收集偽造之通用紙幣，處有期徒刑壹年陸月。扣案偽造之面
額新台幣壹仟元之偽鈔柒張，均沒收。
丁○○免訴。
    事  實
一、辰○○明知年籍不詳之人，於不詳時、地所持有之壬○○、庚○○、乙○○、甲○○、丙○○、賴瑞（起訴書誤植為春）熹之身分證，係壬○○等人於附表所示
    之時地失竊之贓物，竟基於收受贓物之犯意，於八十九年一月間，在不詳地點予
    以收受，並將壬○○等人之身分證連同其所有之健保卡放置於其位於宜蘭縣五結
    鄉○○○路二十五之十五號住處二樓客廳書桌抽屜內。迄八十九年一月二十四日
    晚間七時許，為警於上處查獲，並當場起出壬○○等人之身分證。
二、辰○○基於意圖供行使之用而收集偽造之通用紙幣之犯意，先於不詳時間自不詳
    年籍之人收集偽造面額均為新台幣（下同）一千元之偽造通用紙幣四十張後，即
    基於行使該偽造之通用紙幣之概括犯意，先於民國八十九年一月二十日上午十時
    許，在宜蘭縣五結鄉○○○路二十五之十五號其住處，以真假鈔一比三之比例，
    將上開收集之偽鈔其中之十二張，以四千元之價格，賣與意圖供行使之用而收集
    偽造通用紙幣之申○○（另行審結），並交付之。迄八十九年一月二十三日，申
    ○○在犯罪未發覺之前，主動向有偵查犯罪職權之宜蘭縣警察局三星分局偵查員
    未○○自首其犯罪，及表示願意接受裁判，並交出上開收集之偽造通用紙幣十二
    張（起訴書誤植為九張）未○○自首其犯罪，，且供出該偽造之通用紙幣係由辰
    ○○所交付。
三、辰○○復基於前述同一之概括犯意，於八十九年一月二十日下午四時許，在宜蘭
    縣五結鄉○○○路二十五之十五號其住處，以上開真假鈔相同比例，將上開偽造
    之通用紙幣九張，賣與意圖供行使之用而收集偽造之通用紙幣之丁○○，並交付
    之。迄八十九年一月二十二日晚上八日許，丁○○於另案竊盜等案件為警查獲時
    ，主動交出上開偽鈔九張，並供出上開偽鈔係辰○○所交付。
四、辰○○又基於前述同一之概括犯意，於八十九年一月二十二日上午七時許，在宜
    蘭縣羅東鎮○○路六十五之一號金大城遊藝場，以真假鈔一比四之比例，向癸○○兜售偽鈔，而癸○○為圖日後使用，即同意以二千元向辰○○購買偽鈔八張，
    雙方隨至該遊藝場後方廁所內進行交易，因辰○○僅攜帶偽鈔七張，遂先交付該
    七張偽鈔予癸○○，並承諾日後補足，而癸○○明知辰○○交付之上開通用紙幣
    係屬偽鈔，仍予以收集。嗣於同上午九時許，該遊藝場因有他人使用偽鈔而為該
    遊藝場店員發現通知負責人子○○報警前往處理，而癸○○在犯罪未發覺之前，
    即在有偵查犯罪職權之宜蘭縣警察局羅東分局開羅派出所警員寅○○前往處理時
    ，主動自首其犯罪，及表示願意接受裁判，並交出上開收集之偽鈔七張，並供出
    該偽鈔係由辰○○所交付。
五、嗣於八十九年一月二十三日凌晨二時許，丁○○於前開竊盜等案件到案後，主動
    表示願配合警方，宜蘭縣警察局三星分局偵查員戊○○及未○○乃要丁○○佯稱
    欲再向辰○○購買三千元之偽鈔而連絡之，雙方談妥以真假鈔一比三之比例交易
    ，同日凌晨三時二十分許，雙方約定在宜蘭縣羅東鎮○○路七十四號神鷹遊藝場
    前交付，丁○○即駕駛所有車號Ｔ九─七四七三號廂型車載躲藏後座之偵查員戊○○前往，另偵查員未○○則駕另部自小客車尾隨，丁○○等人到達約定地點時
    ，辰○○避不出現並撥打丁○○行動電話要求更易在同鎮○○路十八號刈包店前
    交易，同日清晨四時許，辰○○即基於前述同一概括犯意，在該刈包店前，將面
    額一千元之偽鈔九張交付丁○○快步離去之際，為在附近監視之偵查員戊○○及
    未○○當場逮捕，並扣得甫交易之偽鈔九張，而未遂。
六、另於八十九年一月二十四日晚上七時許，宜蘭縣警察局羅東分局五結分駐所持台
    灣宜蘭地方法院檢察署檢察官核發之搜索票在辰○○上開住處實施搜索，並在該
    處二樓擺放神位之客廳書桌屜內扣得前揭犯罪事實一之證物，復在辰○○二樓房
    間床頭撲滿內查獲面額一千元之偽鈔三張。
七、案經宜蘭縣警察局羅東分局報告台灣宜蘭地方法院檢察署檢察官及宜蘭縣警察局
    羅東、三星分局分別報告台灣宜蘭地方法院檢察署檢察官偵查起訴暨自動檢舉偵
    查起訴。
    理  由
壹、有罪部分：
一、被告癸○○部分：
  （一）右揭犯罪事實，業據被告癸○○於警訊、偵查及本院調查、審理時坦承不諱
        ，並有面額一千元之偽鈔七張扣案可佐，而該扣案之七張偽鈔，經採樣其中
        一張送請中央銀行發行局結果，係屬偽鈔，有該局八十九年三月六日（八九
        ）台央發字第○三○○三八七號函在卷可稽，足認被告自白應為真實，本件
        事證明確，被告犯行洵堪認定。
  （二）核被告所為，係犯刑法第一百九十六條第一項意圖供行使之用而收集通用紙
        幣罪。又被告在犯罪未發覺之前，即向警員寅○○自承其犯罪，業據證人寅
        ○○證述在卷，是被告符合自首之要件，應依刑法第六十二條前段之減輕其
        刑。爰審酌被告犯罪之動機、目的、手段，及其品性、生活狀況、智識程度
        、犯罪所生之損害，及犯罪後態度等一切情狀，量處如主文所示之刑。扣案
        偽造之面額一千元之偽鈔七張，依刑法第二百條之規定，不問屬於犯人與否
        ，均沒收之。至公訴意旨認被告持前開偽造之通用紙幣在於金大成遊藝場行
        使，而為該遊藝場負責人子○○察覺報警而查獲，另犯同條項行使偽造通用
        紙幣罪等語。惟訊據被告堅決否認有在該遊藝場行使偽造通用紙幣之犯行，
        而證人子○○到庭結證稱：伊當時不在場，是店員電話通知說有人使用偽鈔
        ，伊前往處理時，該人已走了，伊並未看見該使用偽鈔之人，而被告為其店
        裡客人且未曾在店裡使用偽鈔，現該店員業已離職無法連絡等語在卷。是被
        告行使偽造之通用紙幣之犯行，顯乏積極證據證明，起訴法條尚有未洽，應
        予變更，附此敘明。
二、被告辰○○之部分：
（一）訊據被告辰○○矢口否認有右揭贓物及交付偽鈔之犯行，辯稱略以：伊係在八
      十九年一月二十四日五結分駐所搜索後，約過二、三個月才返回其前揭住處居
      住，之前未住該處，伊不知所有之健保卡為何會與壬○○等人之身分證同放抽
      屜內；且伊並無交付偽鈔與申○○、癸○○、丁○○等，伊係在刈包店買刈包
      請丁○○，並非交易偽鈔，房間內之撲滿所查獲之偽鈔三張非伊所有云云。經
      查：(1)宜蘭縣警察局羅東分局開羅派出所於八十九年一月二十二日上午在金大
      城遊藝場偵辦行使偽造之通用紙幣案件時，因被告癸○○自首供出扣得之偽鈔
      係辰○○所交付，隨於同日下午一時許前往辰○○上開住處將其約談到案，有
      八十九年偵字第三一二號偵查卷第八頁所附之警訊筆錄可稽，被告辯稱之前未
      住該處，顯不可採。(2)壬○○等人之身分證確係其等於附表所示之時地遺失，
      係屬贓物，業據被害人壬○○、庚○○、乙○○、甲○○、丙○○、丑○○（
      戌○○之妻）於警訊中指述綦祥，並有贓物認領保管單六紙附卷可稽，又被告
      之弟巳○○於警訊時證稱：書桌以前係其二哥辰○○在使用等語，被告之兄卯
      ○○於警訊時證稱：壬○○等人之身分證應該也是辰○○所有藏放，因旁亦有
      其所有咖啡色皮包，內有其證件等語，巳○○之女友亥○○於警訊時證稱：警
      方在二樓客廳書桌下方查獲旁有一張辰○○建保卡，是辰○○的等語。再參以
      壬○○等人之身分證與被告之健保卡擺放一處，足認壬○○等人之身分證係被
      告自不詳之人收受持有中。綜上，被告收受贓物之犯行，應堪認定。次查：(1)
      被告有於前揭犯罪事實之時、地，交付偽鈔於被告申○○、癸○○、丁○○之
      犯行，分據被告申○○於警訊及偵查中供承不諱（台灣宜蘭地方法院檢察署八
      十九年度偵字第三二０號卷第九頁、第五十五頁；八十九年度偵字第三一二號
      卷第六十三頁）、被告癸○○於警訊、偵查及本院調查審理時供承不諱（八十
      九年度偵字第三一二號卷第五頁、第二十九頁、第六十二頁，本院九十一年十
      二月九日調查、九十二年三月二十一日審理筆錄）、被告丁○○於警訊、偵查
      及本院審理時供述綦詳（八十九年度偵字第八頁、八十九年度偵字第三一二號
      卷第一０七頁，本院九十二年度三月十一日及九十二年三月二十一日審理筆錄
      ），核與證人戊○○、未○○證述情節相符。(2)被告辰○○交付予癸○○之面
      額一千元之通用貨幣紙鈔十二張，係屬偽鈔，已如前述；另交付予申○○面額
      一千元之通用貨幣紙鈔十二張、丁○○九張，連同於前述刈包店查獲之面額一
      千元之通用貨幣紙鈔九張，合計三十張，經採樣其中五張經送中央銀行發行局
      鑑定結果，均屬偽鈔，並予以截留，有該局八十九年一月二十九日（八九）台
      央發字第○三○○一四九函及截留偽造變造仿造新台幣券幣通報單各一份附卷
      可稽。此外，復有面額一千元之偽鈔三十五張（不含截留之五張）扣案可佐。
      (3)宜蘭縣警察局羅東分局五結分駐所在被告辰○○上開住處搜索所扣得之面額
      一千元之偽鈔三張，係在被告所住處二樓房間撲滿內查獲，該房間係被告所使
      用，業據被告之兄卯○○、弟巳○○及巳○○女友亥○○於本院審理時證述在
      卷，並有卯○○所繪二樓現場圖一紙附卷足憑，核與在場實施搜索之警員午○○、酉○○、辛○○證述相符，而扣案面額一千元之偽鈔三張係在房間撲滿內
      查獲，該偽鈔係被告所持有，亦符常理。是本件事證已臻明確，被告雖請求與
      未到案之被告申○○對質，惟其交付上開偽鈔予申○○之事實，迭據申○○於
      警訊偵查中供承甚詳，對質顯無必要；被告又辯稱綽號「大頭」年籍不詳之人
      可證明上開偽鈔均非其所有云云，惟被告自承無法提供該綽號「大頭」之住所
      以供本院調查，所辯顯屬事後之詞，不足採信，被告犯行，洵堪認定。
（二）核被告所為，係犯刑法第三百四十九條第一項收受贓物罪。又被告明知年籍不
      詳之人所交付面額一千元之通用貨幣紙鈔四十張，均屬偽鈔，仍意圖供行使之
      用而收集，收集後復基於概括之犯意，先後交付於人，核被告此部分所為，係
      犯刑法第一百九十六條第一項意圖供行使之用而收集及交付偽造通用紙幣罪。
      其所犯低度之收集行為，為高度行為之交付行為所吸收，不另論罪。又被告先
      後多次交付之行為，時間緊接，犯罪構成要件相同，顯係出於概括之犯意反覆
      為之，為連續犯，依法應以一罪論，並加重其刑。又被告係基於概括之犯意，
      先後三次分別交付偽鈔予申○○、丁○○、癸○○後，始經警員戊○○、未○○以釣魚誘捕之方法，甫交易完畢，即予逮捕，被告交付偽鈔之犯罪決意非起
      於警員之引誘，而係基於前之概括犯意並著手於犯罪行為之實施，其交易偽鈔
      之行為形式上雖已完成，然因收集偽鈔之相對人申○○自始即無該次收集交易
      之真意，核被告交付之行為尚屬未遂，應與前述先後三次交付偽鈔之犯行，論
      以連續既遂。又被告所犯上開二罪，犯意各別，構成要件互殊，應予分論併罰
      。爰審酌被告所收集及交付之偽造通用紙幣，數量尚非龐大，部分且為相對之
      收集偽鈔之人主動交付警察予以查扣，其他又為警察予以誘捕當場查獲，上開
      偽鈔均未流入市面，以及犯罪之動機、目的、手段，及犯罪後態度等一切情狀
      ，各量處如主文所示之刑，並定其應執行之刑。公訴人對被告交付偽鈔之犯行
      ，具體求刑五年六月，本院認嫌過重，併予敘明。偽造面額一千元之偽鈔四十
      張，依刑法第二百條之規定，不問屬於犯人與否，爰依法併予宜告沒收之。
貳、免訴部分：
一、公訴意旨略以：被告丁○○明知於八十九年一月二十日下午四時許，辰○○在其
    前揭住處所交付面額一千元之紙幣十二張，均屬偽造之偽鈔，竟仍意圖供行使之
    用予以收集。因認被告涉有刑法第一百九十六條第一項收集偽造之通用紙幣罪等
    語。
二、按案件曾經判決確定者，應諭知免訴之判決，刑事訴訟法第三百零二條第一款定
    有明文。又訴訟上所謂一事不再理之原則，關於實質上一罪或裁判上一罪，亦均
    有其適用，最高法院六十年度臺非字第七七號亦著有判例。查本案被告所涉經公
    訴人訴之前揭犯罪事實，經核與本院於九十一年七月二十二日以九十一年度訴字
    第二一七號判處有期徒刑三年，並於九十一年八月八日確定，有該案判決書及台
    灣宜蘭地方法院檢察署刑案資料查註紀錄表各一份在卷可考，依前開規定，自應
    諭知免訴之判決。
據上論斷，應依刑事訴訟法第二百九十九條第一項前段、第三百條、第三百零二條第
一款，刑法第三百四十九條第一項、第一百九十六條第一項、第二百條、第五十六條
、第六十二條前段、第五十一條第五款，判決如主文。
本案經檢察官沈念祖到庭執行職務
中      華      民      國      九十二      年      四    月    十一    日
                                  臺灣宜蘭地方法院刑事第二庭
                                          法  官  林  楨  森
右正本證明與原本無異。
如不服本判決，應於判決送達後十日內向本院提出上訴狀( 應附繕本 )。
                                          書記官  李  明  威
中      華      民      國      九十二      年      四    月    十四    日
附表：


司法院資訊處製作；財團法人民間司法改革基金會備份。
